【裁判字號】    97,易,2254
【裁判日期】    971020
【裁判案由】    業務侵占等
【裁判全文】
臺灣臺北地方法院刑事判決              97年度易字第2254號
公  訴  人  臺灣臺北地方法院檢察署檢察官
被      告  乙○○
上列被告因業務侵占等案件，經檢察官提起公訴（97年度調偵字
第586 號），被告於準備程序中就被訴事實為有罪之陳述，經本
院告知簡式審判程序意旨，並聽取公訴人及被告之意見後，本院
合議庭裁定由受命法官獨任依簡式審判程序審理，判決如下：
    主  文
乙○○犯業務侵占罪，處有期徒刑捌月；又犯散布文字誹謗罪，
處拘役伍拾日，如易科罰金，以新臺幣壹仟元折算壹日。
    犯罪事實
一、乙○○自民國96年5 月20日起，受僱於甲○○所經營之「菩
    提心生命會館」擔任禮儀師，負責跑意外現場、接送遺體、
    洽談合約等事項，為從事業務之人。竟基於意圖為自己不法
    所有之犯意，於附表所示期間，接續將其業務上代收客戶所
    持有如附表所示款項，易持有為所有而侵占入己，合計侵占
    新臺幣51,100元。後為甲○○查悉上情，要求乙○○於同年
    12月底辭職，乙○○心生不滿，竟另基於誹謗之犯意，並意
    圖散布於眾，於同年12月25日某時，在「菩提心生命會館」
    設於臺北市○○○路○段178 號之公司辦公室內，以公司之
    電腦設備連接網際網路登入「愛情公寓」網站，發表篇名為
    「死人公司菩提心生命會館（心情日記）」，內容指述甲○
    ○「今天跟老闆開會，開會時老闆說：小品你做到月底好了
    ，因為（老闆我不想發給太多人年終獎金），節省開支。過
    年後你再回來上班好ㄋ。你們看一下這種老闆，連員工勞保
    也沒保，健保也沒保，他就是常上于美人節目〈新聞哇哇哇
    〉講殯葬那一各綽號：冬瓜（菩提心）」等涉及甲○○個人
    私德而與公眾利益無關之文字，供一般上網之人得以隨意點
    閱觀覽，而足以毀損他人名譽。嗣為甲○○發現，列印前開
    文章並報警處理，始查獲上情。
二、案經甲○○訴由臺北市政府警察局中山分局報請臺灣臺北地
    方法院檢察署檢察官偵查起訴。
    理  由
一、按本件被告乙○○所犯係死刑、無期徒刑、最輕本刑為3 年
    以上有期徒刑以外之罪，其於準備程序就前揭被訴事實為有
    罪之陳述，經受命法官告知簡式審判程序之旨，並聽取其與
    公訴人之意見後，本院認無不得或不宜改依簡式審判程序進
    行之處，爰依刑事訴訟法第273 條之1 第1 項、第284 條之
    1 ，裁定本件由受命法官獨任進行簡式審判程序，合先敘明
    。
二、訊據被告對於上開犯罪事實坦承不諱，核與證人即告訴人甲
    ○○於警詢、偵查中指訴之情節相符，並有侵占明細表、「
    篇名：死人公司菩提心生命會館（心情日記）」之網路列印
    資料、悔過書等附卷可參，足認被告之自白與事實相符，應
    堪採為認定被告有罪之證據。本件事證明確，被告犯行堪以
    認定，應依法論科。
三、查被告擔任禮儀師，負責跑意外現場、接送遺體、洽談合約
    為業，為從事業務之人，而其代收往生者家屬委託「菩提心
    生命會館」辦理喪禮時交付之費用，為其業務上所持有之物
    ，被告將代收之款項變易持有為所有之意思，加以侵占入己
    ，又意圖散布於眾，而散布文字，指摘足以毀損他人名譽之
    事，核其所為，係犯刑法第336 條第2 項業務侵占罪、第31
    0 條第2 項誹謗罪。被告先後多次業務侵占犯行，係利用其
    任職期間，在密切之時間、空間下所為，且均侵害「菩提心
    生命會館」之財產法益，被害人相同，法律評價上應論以接
    續犯，為實質上一罪。被告所犯上開2 罪間，犯意各別，罪
    名互殊，應予分論併罰。爰審酌被告利用職務之便，侵占業
    務上代為收取之款項，有違本分，且其因犯業務侵占犯行在
    先，遭告訴人發覺、解雇後，復率爾將足以影響大眾對告訴
    人評價及形象之言論以網路文字散布之，貶損告訴人之名譽
    ，迄今尚未賠償告訴人所受損害，行為實有可議，惟念及被
    告犯後坦承犯行，態度尚可，及被告業務侵占金額非鉅等一
    切情狀，認檢察官具體求處有期徒刑10月，稍嫌過重，爰分
    別量處如主文所示之刑，並就宣告拘役部分同時諭知易科罰
    金折算標準，以資懲儆。
據上論斷，應依刑事訴訟法第273 條之1 第1 項、第284 條之1
、第299 條第1 項前段，刑法第310 條第2 項、第336 條第2 項
、第41條第1項前段，刑法施行法第1條之1，判決如主文。
本案經檢察官郭昭吟到庭執行職務
中    華    民    國    97    年    10    月    20    日
                  刑事第十八庭  法  官  林芳華
以上正本證明與原本無異。
如不服本判決，應於判決送達後10日內，向本院提出上訴狀。
                                書記官  林鈴芬
中    華    民    國    97    年    10    月    20    日
中華民國刑法第310條
（誹謗罪）
意圖散布於眾，而指摘或傳述足以毀損他人名譽之事者，為誹謗
罪，處 1 年以下有期徒刑、拘役或 5 百元以下罰金。
散布文字、圖畫犯前項之罪者，處 2 年以下有期徒刑、拘役或 1
千元以下罰金。
對於所誹謗之事，能證明其為真實者，不罰。但涉於私德而與公
共利益無關者，不在此限。
中華民國刑法第336條
（公務公益侵占罪、業務侵占罪）
對於公務上或因公益所持有之物，犯前條第 1 項之罪者，處 1
年以上 7 年以下有期徒刑，得併科 5 千元以下罰金。
對於業務上所持有之物，犯前條第 1 項之罪者，處 6 月以上
5 年以下有期徒刑，得併科 3 千元以下罰金。
前二項之未遂犯罰之。
附表
┌──┬──────┬──────┬───┬─────┐
│編號│日期（民國）│法事內容    │繳款人│侵占金額（│
│    │            │            │      │新台幣）  │
├──┼──────┼──────┼───┼─────┤
│1   │96年9 月11日│請靈晉塔    │曾永祿│2,000元   │
├──┼──────┼──────┼───┼─────┤
│2   │96年9月15日 │火化返主    │李宜蓉│3,100元   │
├──┼──────┼──────┼───┼─────┤
│3   │96年10月2日 │引魂入殮返主│張吳儉│2,600元   │
├──┼──────┼──────┼───┼─────┤
│4   │96年10月18日│請靈晉塔    │林正芬│2,000元   │
├──┼──────┼──────┼───┼─────┤
│5   │96年10月23日│請靈晉塔    │王忠豹│2,000元   │
├──┼──────┼──────┼───┼─────┤
│6   │96年10月23日│除靈請主    │高一郎│1,200元   │
├──┼──────┼──────┼───┼─────┤
│7   │96年10月27日│火化返主    │張吳儉│2,800元   │
├──┼──────┼──────┼───┼─────┤
│8   │96年10月27日│請靈安奉    │張吳儉│2,000元   │
├──┼──────┼──────┼───┼─────┤
│9   │96年10月29日│火化返主    │張佩玲│2,800元   │
├──┼──────┼──────┼───┼─────┤
│10  │96年10月29日│請靈晉塔    │張佩玲│2,000元   │
├──┼──────┼──────┼───┼─────┤
│11  │96年11月2日 │請靈晉塔    │石桓諭│2,000元   │
├──┼──────┼──────┼───┼─────┤
│12  │96年11月4日 │請靈晉塔    │張吳儉│800元     │
├──┼──────┼──────┼───┼─────┤
│13  │96年11月12日│火化返主    │林書玄│1,400元   │
├──┼──────┼──────┼───┼─────┤
│14  │96年11月20日│引魂安位    │蕭金  │1,600元   │
├──┼──────┼──────┼───┼─────┤
│15  │96年11月25日│請靈安奉    │陳春發│1,200元   │
├──┼──────┼──────┼───┼─────┤
│16  │96年11月26日│火化返主話庫│王天賜│300元     │
├──┼──────┼──────┼───┼─────┤
│17  │96年11月28日│請靈晉塔    │陳春發│2,000元   │
├──┼──────┼──────┼───┼─────┤
│18  │96年11月29日│火化返主    │趙濱  │3,100元   │
├──┼──────┼──────┼───┼─────┤
│19  │96年11月30日│請靈晉塔    │王天賜│2,000元   │
├──┼──────┼──────┼───┼─────┤
│20  │96年12月24日│治喪尾款未清│郭益三│10,000元  │
├──┼──────┼──────┼───┼─────┤
│21  │96年12月13日│火化返主    │張昆南│2,200元   │
├──┼──────┼──────┼───┼─────┤
│22  │96年12月22日│請靈晉塔    │張昆南│2,000元   │
├──┴──────┴──────┴───┴─────┤
│共計：新台幣51,100元                                │
└──────────────────────────┘


司法院資訊處製作；財團法人民間司法改革基金會備份。
